【裁判字號】    99,交聲,978
【裁判日期】    990811
【裁判案由】    違反道路交通管理處罰條例聲明異議
【裁判全文】
臺灣桃園地方法院交通事件裁定         99年度交聲字第978號
原處分機關  交通部公路總局新竹區監理所
異  議  人
即受處分人  乙○○○
上列受處分人因違反道路交通管理處罰條例案件，對於交通部公
路總局新竹區監理所桃園監理站中華民國99年6 月23日所為之處
分（原處分案號：桃監裁罰字第裁52-DB0000000號）聲明異議，
本院裁定如下：
    主  文
異議駁回。
    理  由
一、原處分意旨略以：異議人即受處分人乙○○○於民國97年 9
    月16日上午8 時44分許，騎乘車牌號碼SEG ─457 號輕型機
    車，在行經桃園縣蘆竹鄉○○路175 號10號之桃園縣政府警
    察局蘆竹分局前時，為執行分局門崗守望勤務之員警攔停盤
    查，並發覺異議人未領有輕型機車之駕駛執照，乃以異議人
    有「無照駕駛」之違規情事為由，開立桃警局交字第DB0000
    000 號舉發道路交通管理事件通知單予以當場舉發，嗣並將
    該通知單交付予異議人。異議人逾越舉發通知單上所載應到
    案日期（97年9 月30日）達60日以上仍未繳納罰款或到案聽
    候裁決，交通部公路總局新竹區監理所桃園監理站（下稱原
    處分機關）即以異議人違規事實明確，而依道路交通管理處
    罰條例第21條第1 項第1 款，及違反道路交通管理事件統一
    裁罰基準及處理細則第41條、43條、第44條、第67條之規定
    ，於99年6 月23日開立桃監裁罰字第裁52 -DB0000000 號裁
    決書，裁處異議人罰鍰新臺幣（下同）9,000 元。
二、異議意旨略以：其未曾收受本件違規之舉發通知單，且其平
    日並未騎乘機車，自無遭員警攔停舉發之可能，此由舉發通
    知單上未見其之簽名可證，況本件之舉發已逾3 個月之期限
    ，為此聲明異議云云。
三、按汽車駕駛人未領有駕駛執照駕駛小型車或機器腳踏車者，
    處6,000 元以上12,000元以下罰鍰，並當場禁止其駕駛，道
    路交通管理處罰條例第21條第1 項第1 款定有明文。
四、經查；
    (一)上揭違規事實，業據證人即本件舉發警員甲○○（現已退
      休）於本院訊問中時具結證稱：當天渠正巧在分局執行門
      岡守望勤務，而當異議人騎乘機車由分局左方巷道右轉進
      入分局前之道路時，渠因見異議人騎車不太穩，覺得怪怪
      的，乃上前攔停盤查，並發覺異議人係無照駕駛，渠即依
      法予以舉發。而當渠確認異議人未領有駕照時，異議人本
      有要求渠不要舉發，但經渠表示需依法處理後，異議人即
      因而不高興，並拒絕在舉發通知單上簽名，且異議人本更
      欲拒絕收受，係因渠謂縱使當下不收，渠事後也會補寄，
      異議人始收下來等語綦詳。而證人甲○○在舉發之際為取
      締交通違規之公務員，其為達維護交通秩序、安全之行政
      目的而依法執行公權力，與異議人素不相識，衡情當無在
      退休後仍甘冒須負擔刑事責任之風險，故意誣指異議人違
      規之必要，且按考量交通違規行為又多屬迅速、稍縱即逝
      及不可回復等特性，舉發機關或原處分機關若能提出更多
      之法定證據方法，例如人證、書證、物證等證據資料以供
      司法審查之交通法庭加以判斷該交通違規行為之存否，自
      屬允當，惟若因前揭交通違規行為特性而無法提供更多相
      關之書證、物證時，則舉發員警於司法審查之訴訟程序上
      立於證人之地位而證述其當時親身目擊及見聞之交通違規
      行為經過，亦屬於法定證據方法之一之人證證述，於法亦
      不有違，至於舉發員警立於證人之地位所為之證述是否可
      採，此乃交通法庭依經驗及論理法則判斷其證明力為何而
      得否採擇之心證層次，斷不可以舉發員警作為證人之所述
      ，因不可能反於其先前所為舉發而認均不可採，而全盤否
      定其立於證人地位所為之陳述。故證人甲○○於本院訊問
      中既已居於證人之地位，具結陳述其所親身目擊異議人無
      照騎乘輕型機車之違規事實，自足以擔保其證詞之憑信性
      ，是本院認證人甲○○之前揭證述，確屬可採。準此，異
      議人空言辯稱其平日並未騎乘機車，自不可能遭員警攔停
      舉發云云，即不足採信。
    (二)異議人雖另以前詞置辯，惟查：按於當場舉發之情形，若
      受處分人拒絕於舉發通知單上簽章者，應將通知聯交付該
      駕駛人或行為人收受，並記明其事由及交付之時間，違反
      道路交通管理事件統一裁罰基準及處理細則第11條第1 項
      第1 款定有明文，且本件觀之卷附之舉發通知單，其上確
      實未註記任何事由及交付之時間，而證人甲○○於本院訊
      問中就此亦證稱：渠並未在舉發通知單上記明拒簽，係因
      渠等一直以來都是如此等語，足認本件之舉發過程確與上
      開規定不符，然既證人甲○○在舉發後當場已將舉發通知
      單交付予異議人，則異議人自仍得在舉發通知單上所載之
      應到案日期前繳納罰鍰或到案聽候裁決，是縱證人甲○○
      之舉發程序有所疏失，仍無礙於本件舉發之效力。又按違
      反本條例之行為，自行為成立之日起，行為有連續或繼續
      之狀態者，自行為終了之日起，逾3 個月不得舉發，道路
      交通管理處罰條例第90條固亦有明文，惟此之3 個月乃係
      指舉發之期間，而非裁決之期限。本件證人甲○○係在攔
      停後當場填製舉發通知單予以合法舉發，自未逾上開規定
      之3 個月，是即使原處分機關事後為裁決時，距舉發之日
      期已接近2 年，仍係未違反上揭規定。準此，異議人此部
      分所辯，亦均非可採。
五、末查，依違反道路交通管理事件統一裁罰基準表之規定，其
    裁量標準係根據受處分人逾越應到案期限日數之久暫，設有
    異其處罰金額之裁量標準，揆其旨，顯認逾越應到案期限為
    裁罰之依據，而逾越應到案期限越久，可責程度越高，有從
    重裁罰之必要，準此以解，得將此「逾越應到案期限」納為
    「裁量事項」，以酌定應處罰鍰金額之前提。準此，本件異
    議人確有上開違規行為，且未依舉發通知單所載之應到案期
    限前繳納罰鍰或到案聽候裁決，並已逾越60日以上，則原處
    分機關依道路交通管理處罰條例第21條第1 項第1 款，違反
    道路交通管理事件統一裁罰基準及處理細則，以及99年3 月
    5 日修正發布之違反道路交通管理事件統一裁罰基準表所載
    之裁罰標準之相關規定，裁處異議人9,000 元之罰鍰，自亦
    核無違誤，是本件異議為無理由，應予駁回。
據上論斷，應依道路交通管理處罰條例第87條第2 項、道路交通
案件處理辦法第19條，裁定如主文。
中    華    民    國    99    年    8     月    11    日
                          交通法庭    法  官  蘇昌澤
以上正本證明與原本無異。
如不服本裁定，應於裁定送達後5 日內向本院提出抗告狀。
                                      書記官  李佳穎
中    華    民    國    99    年    8     月    13    日

司法院資訊處製作；財團法人民間司法改革基金會備份。
